臺灣彰化地方法院北斗簡易庭民事判決
110年度斗簡字第331號
原      告  柯蔡蜂  

訴訟代理人  楊振裕律師
被      告  柯家雯  

上列當事人間請求損害賠償事件，本院於民國111年5月18日言詞
辯論終結，判決如下：
    主    文
被告應給付原告新臺幣陸拾萬參千肆佰肆拾元及自民國一百一十
年五月三十日起至清償日止，按週年利率百分之五計算之利息。
原告其餘之訴駁回。
訴訟費用新臺幣壹仟元，其中新臺幣壹佰貳拾壹元由被告負擔，
餘由原告負擔。
本判決原告勝訴部分得假執行。但被告如以新臺幣陸拾萬參仟肆
佰肆拾元為原告預供擔保，得免為假執行。
原告其餘假執行之聲請駁回。
    事實與理由
一、原告主張：被告於民國109年7月26日14時51分許，駕駛車牌
    號碼0000-00號自用小客車，沿彰化縣大城鄉潭墘村天惠路
    由南往北方向行駛時，原應注意車前狀況，並隨時採取必要
    之安全措施，而依當時天候晴、日間自然光線、柏油路面乾
    燥、無障礙物、無缺陷及視距良好等情形，並無不能注意之
    情事，竟疏未注意，途經同路段潭墘高幹45-1K1675EC00號
    電桿前，貿然行駛，因而自後方追撞前方由原告未靠右騎乘
    之電動醫療代步車，致原告人車倒地，因而受有左側遠端脛
    腓骨骨折、右耳撕裂傷合併軟骨破裂、左小腿撕裂傷伴部分
    肌肉損傷、右手撕裂二處等傷害，爰依侵權行為法律關係，
    請求被告賠償：㈠醫療費用新臺幣(下同)251,650元。㈡看護
    費用3,315,944元（含救護車費用800元）。㈢增加生活支出
    部分38,908元。㈣代步車修理費用44,000元。㈤精神上損害賠
    償（即慰撫金）1,000,000元，共計4,985,338元。並聲明：
    ㈠被告應給付原告4,985,338元及自起訴狀繕本送達翌日起（
    110年5月30日）至清償日止，按週年利率5%計算之利息。㈡
    願供擔保請准宣告假執行。
二、被告則以：對於原告請求被告賠償之醫療費用251,650元、
    住院手術看護費用、目前已花費之看護費用（含救護車費用
    800元）共計290,176元及增加生活必要費用38,908元均不爭
    執，對於未來看護費用因原告本即患有心臟疾病，是否未來
    在安養中心居照非因本件事故之原因？且慰撫金部分原告要
    求過高，原告於本件事故亦與有過失，請鈞院酌減等語，以
    為置辯。並聲明：原告之訴駁回。
三、本院之判斷：
  ㈠原告上開主張，業據其提出醫療費用支出明細表、彰化基督
    教醫療財團法人彰化基督教醫院（下稱彰基醫院）診斷證明
    書3紙、本院110年度交簡字第1207號確定判決書（臺灣彰化
    地方檢察署110年度偵字第531號起訴書）、醫療費用收據、
    住院期間看護費用收據、大眾護理之家繳費證明書、救護車
    收據、增加生活支出發票、收據、代步車修理費用收據等件
    附卷可稽，被告對於原告所提各項明細、發票、收據金額均
    無意見，並以上情置辯，應堪信原告上開主張事故發生之事
    實為真。
　㈡汽車行駛時，駕駛人應注意車前狀況，並隨時採取必要之安
    全措施，道路交通安全規則第94條第3項訂有明文，被告本
    應注意並遵守之，而依卷附道路交通事故調查報告表㈠所示
    ，案發當時客觀上並無不能注意之情事，被告竟貿然行駛，
    以致肇事，原告並因此受有傷害，足認被告之行為確有過失
    ，且其過失行為與告訴人之受傷結果間，具有相當因果關係
    ，是原告依侵權行為法律關係請求被告賠償其所受身體、精
    神上及物之毀損之損害，洵屬有據。
  ㈢次按因故意或過失，不法侵害他人之權利者，負損害賠償責
    任。汽車、機車或其他非依軌道行駛之動力車輛，在使用中
    加損害於他人者，駕駛人應賠償因此所生之損害；不法侵害
    他人身體、健康者，對於被害人因此喪失或減少勞動能力，
    或增加生活上之需要時，應負損害賠償責任；不法侵害他人
    之身體、健康、名譽、自由、信用、隱私、貞操，或不法侵
    害其他人格法益而情節重大者，被害人雖非財產上之損害，
    亦得請求賠償相當之金額。民法第184條第1項前段、第191
    條之2前段、第193條第1項、第195條第1項分別定有明文。
    被告就本件車禍之發生，自應對原告所受損害負賠償之責。
    茲就本件原告請求賠償之項目及金額，審酌如下：
  ⒈醫療費用251,650元、住院手術看護費用、目前已花費之看護
    費用（含救護車費用800元）共計290,176元及增加生活必要
    費用38,908元（上開總計580,734元），為被告均不爭執，
    有言詞辯論筆錄附卷可憑。是原告此部分請求，自應准許。
  ⒉未來看護費用3,315,944元部分：原告事故發生時為84歲高齡
    ，而原告因本件事故受有左側遠端脛腓骨骨折、右耳撕裂傷
    合併軟骨破裂、左小腿撕裂傷伴部分肌肉損傷、右手撕裂二
    處等傷害，因原告年事已高，上開所受傷害中，除左側遠端
    脛骨骨折（左腿之下肢）之傷害稍重外，其餘傷害非重；
　　又彰基醫院醫師於109年11月3日開立之診斷書內容為：原告
    因多重外傷【併】急性呼吸衰竭等症狀，醫囑並載明：患者
    住院期間暨出院後至少3個月需24小時專人照顧等語。本院
    基於下列理由，認原告依霍夫曼係數計算而請求8年之安養
    中心看護費3,315,944元部分，不應准許，分述如下：
　①上開彰基醫院醫師開立之診斷書載明原告症狀為多重外傷【
    併】呼吸衰竭，而非多重外傷【致】原告呼吸衰竭，診斷書
    內容已表明原告因本件事故受有多處外傷，且到院治療後，
    於109年9月1日出現呼吸衰竭症狀，並於同年月10日由醫師
    為氣切手術，此有彰基醫院提供原告病歷醫療紀錄可憑。惟
    一般車禍事故，除非傷及腦部、中樞神經、肺部撞傷，或可
    能產生呼吸衰竭之症狀，但如原告僅受有下肢骨折或右耳、
    左小腿、右手撕裂傷等多處外傷，應不會產生呼吸衰竭之情
    形，此為醫學常識；復參酌彰基醫院醫師於是日對於原告出
    院診斷結果載明：左側脛骨遠端骨折術後/右耳及右手多處
    撕裂傷經縫合/左小腿撕裂傷伴部分肌肉破裂經皮瓣移植/急
    性呼吸衰竭併氣切術後/陣發性房顫，心動過緩和心律不整
    經起博器置入/【肺水腫】/泌尿道感染等語，亦有該診斷結
    果報告在卷可按。本院認原告事故後住院手術治療，患有急
    性呼吸衰竭症狀，須仰賴呼吸器乙情，多因年齡老邁加上自
    身長期病症所致，與本件事故所受傷害無關。
　②審酌彰基醫院專業醫師開立之3紙診斷書，第1張診斷為多重
    外傷併急性呼吸衰竭，醫囑載明：…患者因氣切術後於109年
    10月16日及109年10月23日門診追蹤，因行動不便、氣切及
    鼻胃管，患者於住院期間暨出院後至少3個月需24小時專人
    照顧；第2張診斷為左側遠端脛腓骨骨折，醫囑載明：患者
    因上述原因，於0000-00-00在本院急診就診並住院及施行開
    放性復位及鋼釘鋼板固定手術治療，至0000-00-00出院，術
    後需人照護3個月，患肢不宜負重工作宜休養3個月…；第3張
    診斷為⓵右耳撕裂傷⓶左小腿撕裂傷⓷右手撕裂傷，因皆輕症
    ，故無醫囑看護需要。足證專業醫師診斷後，認原告可於術
    後返家休養，應由家人或請看護人員照護3個月（至少3個月
    須全天看護），而原告不論在住院時或出院後（109年10月9
    日）轉至大眾護理之家後，迄今已1年7個月餘，共計花費看
    護費（含救護車費用800元）290,176元為被告所不爭執，原
    告自不得再請求相當餘命扶養之看護費至明。
　③另依據本院調取原告於彰基醫院病歷報告紀錄：於109年8月1
    8日照會單記載…家屬有意轉養護機構…今與案子（指原告之
    子）電話聯絡討論後續照顧問題，主要是家中照顧人手不足
    及擔心傷口換藥問題，個案住大城鄉，案子則住在彰化市，
    因考量照顧及回診方便性，期望找鄰近養護機構等情。則原
    告家屬係因擔心照顧人手不足及換藥問題，決定將原告安置
    在養護中心，並非專業醫師經診治後認定原告應送至養護中
    心安置，此亦有病歷報告影印附卷。本院認原告之子對高齡
    原告本有扶養義務，今原告發生上開事故並受有傷害，但是
    所受傷害並非嚴重，被告又有誠意賠償原告，對於過往之看
    護費用一律同意賠償，原告家屬不應將未來扶養原告之義務
    ，在本件以被告有過失為由一併請求，致使被告賠償責任輕
    重失衡，與比例原則未盡相符。是原告上開請求未來看護費
    3,315,944元部分，實難憑瓣。
　⒊代步車毀損修理費用44,000元部分：原告提出佳原機車行於1
    09年11月8日出具之維修收據附卷，惟原告於111年5月18日
　　言詞辯論程序時陳述：「機車（指電動代步車）修理的發票
    會再補陳。機車已經斷成三截，似乎沒辦法修理，如果沒辦
    法修理會再計算殘值陳報。」等語，原告再於111年5月27日
    提出佳原機車行對於該電動代步車附註說明：「經本店評估
    本電動輔助自行車已無修理價值。本台車新車購入價50,000
　　元，而原告購買後迄至本件事故發生時，約相隔2年左右，
    又該車之中古車價值均價為25,000元…」等語，並附損壞之
    代步車照片4張。本院認依照片觀之，該電動車實已損壞且
    車軸、輪胎脫落，非以鉅資無法修復，而佳原機車行為專業
    出售代步車車行，其估該車中古車價應為客觀，而予採信。
　　是被告應賠償電動代步車之殘餘價值25,000元，自不待言。
　⒋精神慰撫金部分：「慰撫金之賠償以人格權遭遇侵害，使精
    神上受有痛苦為必要，其核給之標準固與財產上損害之計算
    不同，然非不可斟酌雙方身分資力與加害程度，及其他各種
    情形核定相當之數額」，此有最高法院51年度台上字第223
    號判決意旨可參。又慰撫金之賠償，其核給之標準固與財產
    上損害之計算不同，然非不可斟酌雙方身分資力與加害程度
    以核定相當之數額。惟所謂相當，除斟酌雙方身份資力外，
    尤應兼顧加害程度與其身體健康影響是否重大以為斷。末查
    ，原告因被告之侵權行為而受有上開身體上之傷害，原告受
    有身體痛楚所帶來之煎熬，精神上勢必受有相當程度之痛苦
    ，自無可疑，其依上開規定請求精神慰撫金，核屬有據。本
    院審酌原告為26年4月4日出生，迄今84歲，學歷為小學畢業
    ，現無所得僅少量股票投資及儲蓄，名下無不動產；被告於
    事故當時22歲，高中畢業，育有1幼子，現為保險業務員，
    平均薪資為25,000元，幼子平時靠母親照顧，名下無任何財
    產亦無投資，此有本院依職權調取被告林瑞賢電子閘門資料
    在卷可憑。本院參以原告受有上開傷害，年齡老邁，受有車
    禍事故傷害治療（尤其是骨折鋼釘接合手術），痛不欲生，
    且有呼吸衰竭需依賴呼吸器之症狀，原告治療復健及家屬照
    顧上均產生極大之不便等情。本院審酌全辯論意旨，原告請
    求被告賠償非財產上損害即慰撫金100萬元尚嫌過高，本院
    認被告應賠償原告之慰撫金應以40萬元，核屬適當公允，逾
    此部分之請求，即不應准許。
  ⒌綜上，原告得請求被告賠償之金額為1,005,734元（計算式：
    醫療費用251,650元＋看護費用（包含救護車費用800元）290
    ,176元＋增加生活上支出費用38,908元＋電動代步車殘餘價值
    25,000元＋慰撫金400,000元）。
  ㈣損害之發生或擴大，被害人與有過失者，法院得減輕賠償金
    額，或免除之，民法第217條第1項定有明文；又電動代步車
    適用道路交通管理處罰條例規定部分，除依規定經型式審驗
    合格，並規定領用牌照或取得審驗合格標章者得行使於道路
    並適用該條例外，其餘應遵守一般行人管制規定；民眾使用
    電動休閒車等之動力載具，因不符合領照規定，不得行駛於
    道路，違者依法處罰，惟使用「醫療用電動三輪車」、「動
    力式輪椅」等醫療器材，則視為行人活動輔助器材，應遵守
    行人管制規定，此經交通部以98年3月11日交路字第0980023
    644號、95年10月18日交路字第0950009962號函釋在案。另
    行人應在劃設之人行道行走，在未劃設人行道之道路，應靠
    邊行走，道路交通安全規則第133條前段定有明文。本件事
    故原告騎乘電動代步車行駛在上開未劃設人行道之路段太靠
    近道路中線處，並未靠右行駛，已違反上開道路交通安全規
    則第133條規定，則原告對於本件事故發生與有過失，應堪
    認定。本院考量兩造過失之輕重，認原告應負40%過失責任
    ，是原告就本件所受損害即應扣除40%賠償責任，扣除後原
    告得請求金額應為603,440元（計算式：1,005,734元×60%＝6
    03,440元；元以下四捨五入）。
四、末按給付無確定期限者，債務人於債權人得請求給付時，經
    其催告而未為給付，自受催告時起，負遲延責任；其經債權
    人起訴而送達訴狀，或依督促程序送達支付命令，或為其他
    相類之行為者，與催告有同一之效力；遲延之債務，以支付
    金錢為標的者，債權人得請求依法定利率計算之遲延利息；
    應付利息之債務，其利率未經約定，亦無法律可據者，週年
    利率為5%，民法第229條第2項、第233條第1項前段及第203
    條分別定有明文。本件係屬侵權行為損害賠償之債，自屬無
    確定期限者，且係以支付金錢為標的，依前揭法律規定，原
    告請求被告給付自刑事附帶民事訴訟起訴狀繕本送達被告之
    翌日即110年5月30日（見本院110年度交簡附民字第36號卷
    第79頁）起至清償日止，按年息5%計算之遲延利息，於法自
    屬有據。
五、綜上所述，原告請求被告給付603,440元及自110年5月30日
    起至清償日止，按年息5%計算之利息，為有理由，應予准許
    。逾此部分之請求，則無理由，應予駁回。本件訴訟費用1,
    000元，依兩造勝敗比例，其中121元由被告負擔，餘879元
    由原告負擔。
六、本件原告勝訴部分，係就民事訴訟法第427條第1項訴訟適用
    簡易程序所為被告敗訴之判決，依同法第389條第1項第3款
    規定，應依職權宣告假執行。並依同法第436條第2項適用第
    392條第2項規定，依職權宣告被告如預供擔保，得免為假執
    行。又原告敗訴部分，其假執行之聲請已失所依附，併予駁
    回。
七、本件事證已臻明確，兩造其餘攻擊防禦及證據方法，於本判
    決結果不生影響，爰不一一論述。
八、訴訟費用負擔之依據：民事訴訟法第79條。
中　　華　　民　　國　　111 　年　　5 　　月　　31　　日
                  北斗簡易庭  法　官  丁兆嘉
以上為正本係照原本作成。
如對判決上訴，應於判決送達後20日內向本院提出上訴狀。如委
任律師提起上訴者，應一併繳納上訴審裁判費。
中　　華　　民　　國　　111 　年　　5 　　月　　31　　日
　　　　　　　　　　　        書記官  蔡政軒